【裁判字號】    99,消債抗,31
【裁判日期】    990910
【裁判案由】    更生事件之抗告
【裁判全文】
臺灣臺南地方法院民事裁定            99年度消債抗字第31號
抗  告  人  乙○
上列抗告人因消費者債務清理事件，聲請更生，對於民國99年5
月31日本院99年度消債更字第53號裁定提起抗告，本院裁定如下
：
    主  文
抗告駁回。
抗告程序費用新臺幣壹仟元由抗告人負擔。
    理  由
一、本件抗告意旨略以：抗告人之債務源起於原台東區中小企業
    銀行約新台幣（下同）370萬元貸款債務，因生意經營不善
    ，無法正常繳息，而陸續遭台東區中小企業銀行強制執行拍
    賣3棟房子，之後台東區中小企業銀行將拍賣所得不足清償
    部分債權轉讓予新裕資產管理股份有限公司（以下簡稱新裕
    公司），惟抗告人僅積欠新裕公司80萬元，卻遭新裕公司強
    制執行扣押抗告人之郵局存款168萬餘元，以抗告人擔任清
    潔工，每月收入僅1萬元至2萬元，每月支出租金及水電費約
    5,000元，扶養母親陳郭金鳳每月約5,000元之財產狀況，除
    需清償新裕公司前揭借款外，尚積欠第三人甲○○200萬元
    、土地銀行勞工紓困貸款10萬元及其他親友借貸80萬元，實
    有不能清償債務之情形而符合更生要件，為此提起本件抗告
    等語。並聲明：原裁定廢棄，並准予抗告人更生。
二、原審以抗告人積欠新裕公司之貸款數額（含本金、利息、違
    約金），業經本院民事執行處核發99司執如字第2944號執行
    命令對抗告人所有於中華郵政股份有限公司台南歸仁郵局存
    款190餘萬元中之1,687,948元予以扣押（尚有20餘萬元未扣
    押），抗告人對新裕公司之債務已足清償，且抗告人並不能
    證明其另有積欠民間借款80萬元，其主張另有民間借款80萬
    元一節不足採信，又抗告人之勞工紓困貸款月繳（繳息還本
    ）141元，以抗告人歸仁郵局存款餘額3,527元（見原審卷43
    頁）及其每月收入28,800元（以勞保投保薪資計算），應足
    以支付每月生活費及對母親之扶養費，因而無不能清償債務
    之虞為由，駁回其更生之聲請。
三、抗告人於本件抗告主要係主張其尚積欠債權人甲○○200萬
    元借款，故有不能清償債務之情形，並提出本院99年5月5日
    99年度司票字第728號裁定1件為證。然查：
  (一)抗告人於原審陳報之債權人清冊僅列載「新裕公司」一人（
    見原審卷5頁），其歷次書狀雖陳述尚有向民間貸款約80萬
    元等語（見原審卷13、45 頁），然從未提及積欠第三人甲
    ○○200萬元債務，迄至原審駁回裁定後始提出伊尚對甲○
    ○負有巨額債務，其前後陳述已有前後不一，是否確有此筆
    債務存在，已令人質疑。
  (二)再者，經本院依職權隔別訊問抗告人及甲○○結果，抗告人
    陳稱：伊於90年起陸續向甲○○借錢，每次借2、3萬元，從
    未清償過，累積至160萬元，加上40萬元利息，共計200萬元
    ，於96年間簽發200萬元之本票，嗣於99年1月再借一筆30萬
    元云云，惟甲○○則證稱：伊從90年起開始借錢給抗告人，
    一開始借給抗告人的錢比較零散，後來醫藥費可能有5萬、1
    0萬元，伊沒有在記帳、都是抗告人在記帳，包括99年再借
    給抗告人30萬元，總共是160萬元，抗告人今年（99年）才
    簽發本票給伊等詞，互核渠等就每次借款金額、開立面額20
    0萬元之本票是否包括99年1月所借之30萬元，以及簽立本票
    之時間等情均多所矛盾，已難全信。
  (三)參以抗告人與甲○○間僅為朋友關係，甲○○亦非收入豐厚
    之受薪階級，依其等所述，抗告人自90年起陸續借款總額高
    達200萬元，而抗告人從未清償分文，債權人仍持續貸與抗
    告人，且從未要求設定擔保或簽立借據之情，亦與社會常情
    有違。此外抗告人及甲○○始終均無法就借貸資金來源及確
    有交付借款之事實舉證證明，則抗告人主張其尚對甲○○負
    有200萬元借款債務一節，實難採信。
四、綜上，抗告人之債務僅包括新裕公司前揭債務（倘甲○○對
    抗告人之債權不存在，新裕公司執行抗告人之存款即足以全
    額受償）及土地銀行勞工紓困貸款10萬元（該筆貸款正常還
    款中，見本院卷附台灣土地銀行第五區區域中心99年8月13
    日五區逾字第0990001570號函），則以抗告人每月收入（勞
    保投保薪資28,800元計算），扣除其個人生活費及母親扶養
    費16,663元（按內政部所公告98年度臺灣省低收入戶最低生
    活費用每人每月為9,829元，98年度綜合所得稅每人免稅額
    82,00 0元，每月6,834元計算），抗告人每月尚有萬元餘額
    ，可資運用，尚難謂其無不能清償債務之虞，其聲請更生，
    自不應准許。從而，原審駁回抗告人更生之聲請及撤銷准許
    保全處分之裁定，於法並無不合。抗告意旨仍指摘原裁定不
    當，求予廢棄另為裁定，為無理由，應予駁回。
五、據上論結，本件抗告為無理由，依消費者債務清理條例第15
    條，民事訴訟法第495條之1第1項、第449條第1項、第95條
    、第78條，裁定如主文。
中    華    民    國    99    年    9     月    10    日
                  民事第一庭  審判長法  官  高榮宏
                                    法  官  童來好
                                    法  官  蔡雅惠
以上正本證明與原本無異。
本件不得再抗告。
中    華    民    國    99    年    9     月    10    日
                                    書記官  詹書瑋

司法院資訊處製作；財團法人民間司法改革基金會備份。
